【裁判字號】    98,易,3348
【裁判日期】    980422
【裁判案由】    妨害公務
【裁判全文】
臺灣臺北地方法院刑事判決              98年度易字第3348號
公  訴  人  臺灣臺北地方法院檢察署檢察官
被      告  乙○○
上列被告因妨害公務案件，經檢察官提起公訴（九十八年度偵字
第二二七四一號），本院判決如下：
    主  文
乙○○於公務員依法執行職務時，當場侮辱，處有期徒刑肆月，
如易科罰金，以新臺幣壹仟元折算壹日。
    事  實
一、乙○○於民國九十八年九月十三日十七時三十一分許，將其
    所有車牌號碼Ｔ六－七五七七號自小客車違規併排停放於臺
    北縣新店市○○路一三○號前，旋前往附近小吃攤飲食。適
    有臺北縣政府警察局新店分局交通分隊員警甲○○於該處執
    行一般交通違規拖吊勤務，見狀乃依法取締，並指揮新店拖
    吊場技工丙○○以拖吊方式移置上揭自小客車，乙○○見狀
    心生不滿，乃攔下該拖吊車，經甲○○制止並將其帶至路旁
    後，乙○○竟基於妨害公務之犯意，趁其嘴內尚有食物殘渣
    未咀嚼完畢之際，故意向已轉身繼續執行拖吊勤務之甲○○
    （起訴書誤載為乙○○，應予更正）口吐穢物，致甲○○所
    著制服背面及右半側均沾染乙○○所吐之黃色穢物，並以「
    警察拖車之行為有如小偷、土匪」云云辱罵甲○○，以此方
    式侮辱正依法執行職務之公務員甲○○（所涉公然侮辱罪嫌
    部分未據告訴）。
二、案經臺北縣政府警察局新店分局報告臺灣臺北地方法院檢察
    署檢察官偵查起訴。
    理  由
一、證據之認定：
  (一)證據能力之認定：
    按被告以外之人於審判外之言詞或書面陳述，除法律有規定
    者外，不得作為證據；又被告以外之人於審判外之陳述，雖
    不符合同法第一百五十九條之一至第一百五十九條之四之規
    定，但經當事人於審判程序同意作為證據，法院審酌該言詞
    陳述或書面陳述作成時之情況，認為適當者，亦得為證據；
    又當事人、代理人或辯護人於法院調查證據時，知有第一百
    五十九條第一項不得為證據之情形，而未於言詞辯論終結前
    聲明異議者，視為有前項之同意，刑事訴訟法第一百五十九
    條第一項及第一百五十九條之五分別定有明文。查本判決下
    列所引用之各項證據方法之證據能力，公訴人及被告乙○○
    於本院準備程序及審判期日中均未予爭執，且迄至言詞辯論
    終結前亦未再聲明異議（本院九十九年四月一日審判筆錄參
    照），本院審酌該等言詞陳述及書面陳述作成時之情況，並
    無不宜作為證據之情事，依刑事訴訟法第一百五十九條之五
    之規定，自得作為證據，合先敘明。
  (二)被告之辯解：
    被告乙○○於本院審理時，固不否認其有於甲○○在上揭時
    、地依法執行拖吊勤務時嘔吐，致甲○○所著員警制服沾染
    其所吐穢物之事實，惟矢口否認有何侮辱公務員之犯行，辯
    稱：當天我剛從醫院拆線出來，在醫院門口的麵攤吃麵，看
    到車子被拖吊，上前想請甲○○通融時，被甲○○用力推到
    路邊，因身體不適、控制不住，才會反胃嘔吐，除了吐到甲○○身上外，我自己也吐得全身都是，還發生大便失禁的狀
    況，當時我有立刻向甲○○道歉，還表示想賠償新的衣服給
    他，我並不是想要侮辱甲○○才朝他嘔吐的；我也沒有罵甲○○「警察拖車之行為有如小偷、土匪」等語，這些話是當
    時在我後方的麵攤老闆罵的云云。
  (三)查被告確於上揭時、地口吐穢物，致其所吐穢物沾染至甲○○所著制服背面及右半側之事實，為其所不爭執，並經證人
    甲○○、丙○○證述綦詳（本院九十九年四月一日審判筆錄
    參照），並有現場照片六張附卷可稽（偵卷第二五頁至第二
    七頁參照），且本院於九十九年一月十八日勘驗當日錄影光
    碟，發現甲○○制服背後、右手短袖部分及右腰、右臀、右
    腳褲管下方均有遭嘔吐之殘渣痕跡，亦有本院當日勘驗筆錄
    在卷可佐，是上揭事實，首堪認定。故本件應予釐清者，厥
    為：被告究係基於公然侮辱之犯意，故意朝甲○○嘔吐，抑
    或因身體不適，不慎吐及甲○○？及被告是否確有以「警察
    拖車之行為有如小偷、土匪」云云辱罵甲○○？經查：
  1.證人甲○○於本院九十九年四月一日審理時證稱：我是臺北
    縣政府警察局新店分局交通分隊員警，九十八年九月十三日
    十七時三十一分許，我與新店拖吊場的拖吊司機丙○○一起
    在臺北縣新店市○○路一三○號前執行一般交通違規拖吊勤
    務，當時拖吊車號Ｔ六－七五七七號汽車違規結束要返程，
    拖吊車由新店往寶橋路拖吊場行進中，被被告攔下，且當時
    被告打赤膊，我看到後前往制止，將他帶離車道，並在路旁
    我告訴被告這個行為不對，請他不要這樣，若對拖吊有問題
    ，拖吊場有人會解釋，他不聽勸阻，就大聲嚷嚷，後來我看
    他應該沒有其他意見，我想說算了就要走了，當我轉身他就
    在我背後吐出一大堆穢物，應該是剛剛被告有吃一些東西，
    從他嘴巴裡面吐出，夾雜一些痰，並說我拖車的行為像土匪
    、小偷一般等語屬實（本院當日審判筆錄參照），核與證人
    丙○○於警詢、偵查及本院同日審理時證稱：我是新店拖吊
    車的技工，與警員甲○○於九十八年九月十三日十七時三十
    一分許執行公務時，發現一部併排停車違規車輛，二人下車
    進行拖吊作業程序，車子已經拖走之後，必須要迴轉，我發
    現被告突然從旁邊的餐廳衝到對向快車道將拖吊車攔下，甲○○就上前跟他解釋拖吊程序，請他離開不要影響交通，但
    被告不聽規勸，甲○○就把被告推離快車道以免塞車，在路
    旁再次跟被告解釋拖吊程序，解釋完當我們要走時，甲○○
    轉身要離開，被告突然向甲○○吐了一口口水，地上及甲○○身上的穢物是被告向甲○○吐的東西，甲○○把被告推到
    路旁兩人對話時，被告有說「警察拖車之行為有如小偷、土
    匪」等語（偵卷第一四至一五頁、第三三至三五頁、本院卷
    當日審判筆錄參照）之情節相符，並有證人甲○○於九十八
    年九月十三日作成之職務報告（偵卷第十七頁參照）及現場
    照片六張（偵卷第二五至二七頁參照）在卷可證，足認被告
    乙○○確於前揭時、地，趁甲○○轉身繼續執行拖吊勤務之
    際，向甲○○辱罵「警察拖車之行為有如小偷、土匪」云云
    ，並向甲○○口吐穢物，致甲○○背部沾附穢物，是被告確
    以言詞辱罵及口吐穢物等方式侮辱公務員甲○○乙節，應堪
    認定。
  2.復查，證人甲○○於本院九十九年四月一日審理時證稱：當
    時我問他為何吐我痰，他說希望我得到Ｈ１Ｎ１、禽流感的
    病等語屬實（本院當日審判筆錄參照），而證人丙○○亦於
    偵查中及本院審理時證稱：被告不是不小心吐出來，他的動
    作是故意吐的，當甲○○轉身離開，被告就往甲○○方向前
    傾之後，呸了一聲，就有穢物從他口裡吐出，吐到甲○○身
    上等語屬實（偵卷第三五頁及本院同上審判筆錄參照），足
    認被告明知公務員甲○○正依法執行職務，仍當場以言詞辱
    罵及口吐穢物等方式侮辱之，是被告主觀上顯係基於妨害公
    務之故意，而為前揭侮辱公務員之犯行乙節，亦堪認定。
  3.被告雖以上詞置辯，惟查，被告於整個事發過程中，從未表
    示身體不適之情，且其口吐穢物時，並未因身體痛苦而蹲下
    嘔吐，穢物全未沾染自身衣物，吐後亦未向甲○○致歉，業
    據上揭二位證人證述綦詳，且經本院勘驗當日錄影光碟，發
    現該光碟雖未錄到被告口吐穢物之過程，然於被告口吐穢物
    、丙○○再度開始錄影後，被告仍可大聲與員警爭執，並無
    身體虛弱不適之情形，且被告僅嘴角留有嘔吐物殘渣，其所
    著淺藍色襯衫、短褲上均無嘔吐物，亦均無因大便失禁而沾
    染穢物之情形，亦有本院九十九年一月十八日勘驗筆錄在卷
    可佐。苟被告確係因身體不適而吐及甲○○，則其於嘔吐後
    ，自應為其失禮之舉，向甲○○竭力致歉，以求其諒解，豈
    有仍續與甲○○爭論之可能？是綜合上情，足認被告確無因
    身體狀況或外力因素造成反射性嘔吐之情形，被告上開辯解
    ，均屬卸責之詞，不足採信；至被告雖辯稱「警察拖車之行
    為有如小偷、土匪」等語係非伊所言云云，然上開辱罵甲○○之言語確係出於被告之口，而非麵攤老闆等情，業據證人
    丙○○證述明確，已如上述，且衡諸常情，麵攤老闆就本件
    違規車輛拖吊事件，並無任何利害關係，實無淌此混水、為
    被告強出頭而辱罵員警之動機，是被告所辯，亦係狡卸之詞
    ，委無足採。
  4.綜上所述，被告確有為上揭事實一所載之侮辱公務員犯行，
    其所為上開辯詞，均顯與事實及常情不符，而不足採信，本
    件事證明確，被告犯行堪以認定。
二、論罪科刑之法律適用
  (一)核被告乙○○所為，係犯刑法第一百四十條第一項之侮辱公
    務員罪。其先後以口吐穢物及言詞辱罵等方式侮辱公務員甲○○，時間甚為密接，顯係基於單一妨害公務之犯意接續為
    之，為接續犯，應僅論以一罪。
  (二)爰審酌被告乙○○於公務員甲○○依法執行職務時，僅因不
    滿其所有自小客車因違規遭拖吊，竟以口吐穢物及言詞辱罵
    之方式當場侮辱甲○○，嚴重傷害公務員依法執行職務時之
    尊嚴及國家威信，且犯後猶飾詞狡辯，更欲將責任推至不相
    關之麵攤老闆身上，態度不佳，暨其品行、生活狀況及智識
    程度等一切情狀，量處如主文所示之刑，並諭知易科罰金之
    折算標準，以昭炯戒。
據上論斷，應依刑事訴訟法第二百九十九條第一項前段，刑法第
一百四十條、第四十一條第一項前段，刑法施行法第一條之一，
判決如主文。
本案經檢察官謝憲杰到庭執行職務。
中    華    民    國    98    年     4    月    22    日
                  刑事第九庭審判長法  官  林怡秀
                                  法  官  劉素如
                                  法  官  張詩芸
以上正本證明與原本無異。
如不服本判決應於收受送達後10日內向本院提出上訴書狀，並應
敘述具體理由；其未敘述上訴理由者，應於上訴期間屆滿後20日
內向本院補提理由書（均須按他造當事人之人數附繕）「切勿逕
送上級法院」。
                                  書記官  顏淑華
中    華    民    國    99    年    4     月    22    日
附錄本案論罪科刑法條全文：
中華民國刑法第一百四十條
於公務員依法執行職務時，當場侮辱，或對於其依法執行之職務
公然侮辱者，處六月以下有期徒刑、拘役或一百元以下罰金。
對於公署公然侮辱者亦同。

司法院資訊處製作；財團法人民間司法改革基金會備份。
